臺灣彰化地方法院刑事判決　　　　　　　94年度重訴字第11號
公　訴　人　臺灣彰化地方法院檢察署檢察官
被　　　告　甲○○
選任辯護人　黃振源律師
上列被告因違反毒品危害防制條例案件，經檢察官提起公訴（94
年度偵字第1898號），本院判決如下：
    主  文
甲○○意圖販賣而持有第一級毒品，累犯，處有期徒刑拾伍年。
扣案之海洛因陸拾玖包（其中參拾伍包合計淨重參拾陸點柒伍公
克，空包裝重拾貳點柒伍公克；另參拾肆包合計淨重伍佰柒拾玖
點伍肆公克，空包裝重貳拾肆點壹伍公克）、甲基安非他命貳包
（其中壹包驗後毛重玖佰柒拾捌點伍公克，另壹包驗後毛重玖拾
玖點壹公克），均沒收銷燬之。
    事  實
一、甲○○前曾於民國90年間，因持有毒品案件，經本院以90年
    度重訴字第11號，判處有期徒刑6月確定，甫於91年11月28
    日易科罰金執行完畢。詎其不知悔改，明知海洛因係毒品危
    害防制條例第2條第2項第1款所規定之第一級毒品，另甲基
    安非他命則係毒品危害防制條例第2條第2項第2款所規定之
    第二級毒品，均不得非法持有、施用、販賣或意圖販賣而持
    有，竟於92年間某日，在其位於彰化縣和美鎮○○里○○路
    78號住處，受姓名年籍不詳綽號「金池」之成年男子請託，
    同時代為保管第一級毒品海洛因共69包（其中35包合計淨重
    36.75公克，另34包合計淨重579.54公克）、第二級毒品甲
    基安非他命共2大包（其中1大包驗後毛重978.5公克，另1包
    驗後毛重99.1公克）及印有「銘謝惠顧」字樣之塑膠袋3個
    、電子秤2個、剪刀2支、湯匙1支、裝毒品之塑膠袋11個、
    未使用過之夾鍊袋225個及已使用過之夾鍊袋31 個等物品。
    甲○○並自該時起，即同時持有上開毒品海洛因及甲基安非
    他命，並將上開物品均藏放於其前揭位於彰化縣和美鎮○○
    里○○路78號住處後方空屋內。因綽號「金池」之成年男子
    久未與其聯絡，且甲○○耳聞綽號「金池」之成年男子業已
    身亡，竟為謀一己私利，於94年3月8日前某日起，即改以販
    賣海洛因及甲基安非他命之意圖，而持有上開第一級毒品海
    洛因及第二級毒品甲基安非他命。嗣於94年3月8日上午8時1
    0分許，經警持本院核發之搜索票，至上址甲○○住處欲進
    行搜索時，適甲○○攜帶欲販售之海洛因及甲基安非他命外
    出，在上址住處門前，為警當場查獲，並在其身上查扣其持
    有，欲供出賣之海洛因35包（合計淨重36.75公克，空包裝
    重12.75公克）、甲基安非他命1大包（驗後毛重99.1公克）
    ，及綽號「金池」所有之印有「銘謝惠顧」字樣裝毒品之塑
    膠袋3個，及甲○○所使用，與本案無關之行動電話3支（內
    含門號分別為0000000000、0000000000、0000000000）。經
    警持搜索票另在其上開住處後方之空屋內搜索，另查扣甲○
    ○持有之毒品海洛因34包（合計淨重579.54公克，空包裝重
    24.15公克）、甲基安非他命1大包（驗後毛重97 8.5公克）
    ，及綽號「金池」所有寄放之電子秤2個、剪刀2支、湯匙1
    支、裝毒品之塑膠袋11個、未使用過之夾鏈袋225個、已使
    用過之夾鏈袋31個，及甲○○所有與本案無關之中國時報94
    年1月3日Ａ14版報紙1張，且經警對甲○○採尿送驗後，嗎
    啡及甲基安非他命均呈陰性反應。
二、案經彰化縣警察局員林分局報告臺灣彰化地方法院檢察署檢
    察官偵查起訴。
    理  由
一、訊據被告甲○○固自承查扣之上開海洛因共69包及甲基安非
    他命2大包，均係伊持有，且為警查獲時，伊身上帶有海洛
    因35包及甲基安非他命1包等語，惟矢口否認涉有上開意圖
    販賣而持有海洛因、甲基安非他命犯行，辯稱：伊當日身上
    會帶海洛因及甲基安非他命，係因看見警察來欲丟掉，隨手
    就拿了30餘包，伊僅有斷斷續續使用海洛因及甲基安非他命
    ；另查扣現場會有94年間之報紙，係因伊在農曆年時，曾想
    要吸毒，去拿毒品時，就將正好在閱讀中之報紙放在該處，
    伊最後一次施用毒品係在94年2月15日云云。辯護人則為被
    告辯護：本件被告僅係單純持有海洛因及甲基安非他命，尚
    乏積極證據足資證明被告持有海洛因有販賣之意圖等語。經
    查：
  (一)本件被告自承其持有，遭查扣之白粉69包及結晶2大包，分
    別係海洛因及甲基安非他命等語，且經警將白粉69包送法務
    部調查局鑑定結果，其中35包含第一級第6項毒品海洛因成
    分，合計淨重36.75公克（空包裝重12.75公克）：另34包亦
    含第一級第6項毒品海洛因成分，合計淨重579.54公克（空
    包裝重24.15公克），此有該局94年5月17日調科壹字第1400
    11475號鑑定通知書1紙在卷可稽（見偵卷第157頁）；另經
    檢察官將結晶2大包送高雄醫學大學附設中和紀念醫院鑑定
    結果，其中1包驗後毛重978.5公克，另1包驗後毛重則為99.
    1公克，且2包均含甲基安非他命陽性反應，此有該院管藥認
    可字第5號檢驗報告2紙在卷可稽（見偵卷第159頁、第160頁
    ），是被告遭警查獲時，確實持有海洛因69包（其中35包合
    計淨重36.75公克，另34包合計淨重579.54公克）及甲基安
    非他命2大包（其中1大包驗後毛重978.5公克，另1包驗後毛
    重99.1公克）。
  (二)被告自偵查至本院審理時，堅稱上開扣案之海洛因共69包及
    甲基安非他命2大包，均係其友人「金池」於92年間即寄放
    於伊住處等語，且經檢察官所提出之現存證據資料顯示，尚
    難認被告上開所陳為虛，是應可認被告於初始持有上開第一
    級毒品海洛因69包及甲基安非他命2大包際，應僅係出於單
    純持有之意。是本件被告是否涉有公訴人起訴書所載之意圖
    販賣而持有第一級毒品海洛因及第二級毒品甲基安非他命，
    主要爭點即在於被告持有上開海洛因及甲基安非他命後，是
    否已轉變犯意為意圖販賣而持有第一級毒品海洛因及第二級
    毒品甲基安非他命。
  (三)被告於94年3月8日遭警查獲後，採尿送驗結果，係呈嗎啡
    及甲基安非他命陰性反應，此有代號與真實姓名對照表、詮
    昕科技股份有限公司94年3月15日濫用藥物尿液檢驗報告各1
    份在卷可稽（見偵卷第30頁、76頁），應可認被告本身並無
    施用海洛因及甲基安非他命成癮之習慣；員警當日進行搜
    索時，在被告身上共查扣已經分裝之海洛因35包（合計淨重
    36.75公克）及甲基安非他命1大包（驗後毛重99.1公克）等
    情，亦據被告自承在卷，並有搜索現場照片13紙、海岸巡防
    總局中部地區巡防局扣押物品目錄表1紙附卷可參（見偵卷
    第34頁至第38頁、第60頁至第61頁，聲搜卷第28頁），上情
    亦堪認定；員警於被告身上及被告位於彰化縣和美鎮○○
    路78號後方屋內查獲之海洛因共69包，其中2包之毛重為0.5
    公克、16包之毛重為0.6公克、6包之毛重為0.7公克、1包之
    毛重為0.8公克、4包之毛重為1.2公克、8包之毛重為1.3公
    克、2包之毛重為1.4公克、2包之毛重為1.5公克、3包之毛
    重為1. 6公克、3包之毛重為1.7公克、1包之毛重為2.1公克
    、4包之毛重為2.2公克、3包之重為2.3公克、1包之毛重為
    8.5公克、1包之毛重為19公克、1包之毛重為19.5公克、3包
    之毛重為19.7公克、1包之毛重為24.9公克、1包之毛重為33
    .6 公克、3包之毛重為35公克、1包之毛重為43.8公克、1包
    之毛重為51.6公克、1包之毛重為217.5公克，此有扣押物品
    清單7紙存卷可參（見偵卷第66頁至第72頁），是員警於被
    告身上及被告自宅屋後所查扣之海洛因咸已分裝妥當。綜
    觀上情，本件被告於遭警查獲當日及之前數日，均無施用海
    洛因及甲基安非他命之行為，是被告本身並未染有嚴重毒癮
    ，是被告既非欲供己施用，倘僅係欲單純持有，並無隨身攜
    帶如此大量之海洛因、甲基安非他命之必要，而徒增為警查
    獲之風險；又海洛因及甲基安非他命之價值均不斐，取得不
    易，被告復未染有嚴重毒癮，伊於受寄上開毒品海洛因、甲
    基安非他命2年後，始自行取出海洛因35包（合計淨重36.75
    公克）及甲基安非他命1大包（驗後毛重99.1公克），倘非
    已變更其持有海洛因、甲基安非他命之犯意為販賣之意圖，
    實難理解被告為何隨身攜帶如此大量之海洛因及甲基安非他
    命。綜上各節，足證被告應係於發覺原寄託人「金池」過世
    後，即變更犯意為意圖營利販賣，而持有上開大量且分裝完
    成之海洛因及甲基安非他命，其有意圖販賣而持有第一級毒
    品海洛因及第二級毒品甲基安非他命之事實，已屬明確。
  (四)至被告雖辯稱伊當日身上會查扣海洛因35包及甲基安非他命
    1 大包，係因發覺附近有警車，欲攜往丟棄云云；公訴人則
    另提出被告持有之手機簡訊照片，欲補充證明被告確有上開
    意圖販賣而持有海洛因、甲基安非他命犯嫌。惟查：本件
    被告自承原係將扣案之全部海洛因、甲基安非他命均置於自
    宅屋後，縱被告於住處附近發現有警車經過，亦無將大量之
    毒品海洛因、甲基安非他命隨身攜帶以增加遭警查緝之風險
    ，是被告上開所辯，顯與常情不服，尚難採信；被告於本
    院94年3月9日羈押訊問時陳稱：0000000000、0000000000、
    0000000000於查獲前，即均係由伊施用等語（見聲羈卷第5
    頁），且裝載有上開3支門號之行動電話，復均係在被告身
    上查扣，應可認被告即係上開3門號之使用人，被告事後改
    辯稱裝載0000000000、0000000000門號之行動電話2支，係
    在遭警查獲當日，同時在路邊拾獲等情，不僅與伊前所為陳
    述相左，亦與常理有違，尚難採信；又於被告身上所查扣裝
    載0000000000門號之行動電話，經檢察官勘驗該機簡訊內容
    ，於94年3月5日下午7時41分，曾由0000000000傳簡訊至000
    0000000，內容為「姐仔，這一次的東西比上次差很多」、
    另於94年3月7日上午8時2分，由0000000000傳簡訊至000000
    0000，內容則為：「姐仔，我是阿興的朋友，收到速回」等
    情，此有顯示簡訊之照片2紙及臺灣彰化地方法院檢察署勘
    驗筆錄1紙（見偵卷第39頁、132頁），上情應堪認定。觀之
    上開簡訊內容，雖有「這次的東西比上次差很多」等不完整
    ，且足以啟人懷疑為不正當交易之字句，惟僅憑上開簡訊內
    容，尚難逕認被告已於94年3月5日收受簡訊前，即曾與使用
    0000000000門號傳送簡訊之人，有何交易海洛因、甲基安非
    他命之情；另「我是阿興的朋友，收到速回」等字句，尚僅
    能認定係一般友人間之傳呼，亦難僅因被告拒絕說明上開簡
    訊意旨及前揭模擬之字句，即認此部分證據足以為被告已曾
    販售海洛因、甲基安非他命之證據，附此敘明。
  (五)綜上所述，本件被告意圖販賣而持有第一級毒品海洛因、第
    二級毒品甲基安非他命，事證已臻明確，被告犯行已堪認定
    ，應予依法論科。
二、查海洛因是毒品危害防制條例第2條第2項第1款之第一級毒
    品；甲基安非他命則是同條例第2條第2項第2款之第二級毒
    品；次查所謂意圖販賣而持有毒品，係指行為人以意圖販賣
    營利以外之原因而持有毒品，其後始起意營利販賣者（例如
    因為他人之贈與或寄藏而持有，嗣後始起意為販賣者而言）
    ，最高法院92年臺上字第67號判決著有明文，由此可知，持
    有大量第一級毒品海洛因、第二級毒品甲基安非他命之原因
    諸多，或基於大量採購比較便宜，或係分批購買累積而成，
    或係受託保管而持有之，是以持有大量第一級毒品、第二級
    毒品，如無積極證據足以證明係意圖營利而向他人販入，依
    證據裁判原則，自難逕論以販入第一級毒品、第二級毒品罪
    。是以，本件核被告所為，係犯毒品危害防制條例第5條第1
    項之意圖販賣而持有第一級毒品罪，及同條例第5條第2項之
    意圖販賣而持有第二級毒品罪。被告單純持有第一、二級毒
    品之低度行為應為意圖販賣而持有之高度行為所吸收，不另
    論單純持有毒品罪，公訴人認應另行論以毒品危害防制條例
    第11條第1項、第2項之持有第一級毒品罪及持有第二級毒品
    罪，尚有誤會，附此敘明。被告基於販賣之意圖，以同一持
    有行為，持有第一級毒品海洛因及第二級毒品甲基安非他命
    ，係一行為而觸犯數罪名，為想像競合犯，應依刑法第55條
    前段規定，從一重之意圖販賣而持有第一級毒品罪處斷，公
    訴人認應予分論併罰，亦屬誤會，附此敘明。又被告前於90
    年間，因持有毒品案件，經本院以90年度重訴字第11號，判
    處有期徒刑6月確定，甫於91年11月28日易科罰金執行完畢
    等情，有臺灣高等法院被告全國前案紀錄表存卷可按，其於
    5年內再犯本件法定本刑為有期徒刑以上之罪，為累犯，依
    刑法第47條規定，應加重其刑，惟因死刑及無期徒刑不得加
    重，僅就有期徒刑部分，加重其刑。爰審酌毒品危害甚大，
    毒品泛濫，陷身毒沼者，不惟其身不能自拔，而家人亦受累
    以至破碎，乃被告為圖一己私利，竟意圖販賣，且持有之毒
    品數量極鉅，兼衡被告之品性、智識程度、犯罪所生危害等
    一切情狀，量處如主文所示之刑。扣案之第一級毒品海洛因
    69包（其中35包合計淨重36.75公克，空包裝重12.75公克；
    另34包合計淨重579.54公克，空包裝重24.15 公克）、甲基
    安非他命2大包（其中1包驗後毛重99.1公克；另1包驗後毛
    重978.5 公克），均係被告持有現場查獲之毒品，應依毒品
    危害防制條例第18條第1項前段之規定，宣告沒收銷燬之；
    另扣案印有「銘謝惠顧」字樣之塑膠袋3 個、電子秤2個、
    剪刀2支、湯匙1支、裝毒品之塑膠袋11 個、未使用過之夾
    鍊袋225個及已使用過之夾鍊袋31個等物品，均係「金池」
    所有，尚非屬被告所有之物，業據被告陳稱在卷，且均非屬
    違禁物，本院尚無從依毒品危害防制條例第19條第1項規定
    諭知沒收；至扣案之行動電話3支及中國時報報紙1張，雖係
    被告所有，業據本院認定如前，惟尚無證據證明與本案有關
    ，亦非違禁物，本院自無從併予宣告沒收之。
據上論斷，應依刑事訴訟法第299條第1項前段，毒品危害防制條
例第5條第1項、第2項、第18條第1項前段，刑法第11條前段、第
55條、第47條，判決如主文。
本案經檢察官姚玎霖到庭執行職務。
中　　華　　民　　國　　94　　年　　10　　月　　11　　日
                  刑事第三庭  審判長法  官  余仕明
                                    法  官  姚銘鴻
                                    法  官  簡婉倫
以上正本證明與原本無異。
如不服本判決，應於判決送達後10日內，向本院提出上訴狀（須
附繕本）。
中　　華　　民　　國　　94　　年　　10　　月　　11　　日
                                    書記官
附錄本案論罪科刑法條全文：
毒品危害防制條例第5 條第1 項、第2 項意圖販賣而持有第一級
毒品者，處無期徒刑或十年以上有期徒刑，得併科新臺幣七百萬
元以下罰金。
意圖販賣而持有第二級毒品者，處五年以上有期徒刑，得併科新
臺幣五百萬元以下罰金。
